最高法院刑事判決　　　　　　　一○○年度台上字第三二六號
上　訴　人　黎○○
選任辯護人　湯應欽律師
上列上訴人因誣告案件，不服台灣高等法院中華民國九十八年九
月十五日第二審判決（九十八年度上訴字第二五一九號，起訴案
號：台灣板橋地方法院檢察署九十七年度偵續一字第三四號），
提起上訴，本院判決如下：
    主  文
上訴駁回。
    理  由
按刑事訴訟法第三百七十七條規定：上訴於第三審法院，非以判
決違背法令為理由，不得為之。是提起第三審上訴，應以原判決
違背法令為理由，係屬法定要件。如果上訴理由書狀並未依據卷
內訴訟資料，具體指摘原判決不適用何種法則或如何適用不當，
或所指摘原判決違法情事，顯與法律規定得為第三審上訴理由之
違法情形，不相適合時，均應認其上訴為違背法律上之程式，予
以駁回。本件原審經審理結果，認為上訴人黎美珠誣告之犯行明
確，因而維持第一審論上訴人以意圖他人受刑事處分，向該管公
務員誣告罪，處有期徒刑十月，減為有期徒刑五月之判決，駁回
上訴人及檢察官在第二審之上訴。已詳敘其調查、取捨證據之結
果及憑以認定犯罪事實之心證理由。並就上訴人否認犯行之供詞
及其所辯各語認非可採，予以論述及指駁。從形式上觀察，原判
決尚無足以影響判決結果之違背法令情形存在。上訴意旨略稱：
(1)上訴人於原審狀陳其於民國○○○年○月十八日因外陰炎、陰
道炎等婦科疾病，赴財團法人○○紀念醫院就醫治療，依該醫院
復函及文獻資料之顯示，均足認上訴人有該疾患不宜性生活，上
訴人自不可能冒生命危險而於翌（十九）日同意與陳志鵬發生性
行為，足認陳志鵬係違反上訴人之意願予以強制性交；原審未加
詳查，又未依上訴人請求函調案發時間之病歷資料，及傳訊該醫
院婦產科陳○○醫師到院說明上訴人病發症狀及藥劑之治療情形
等，即遽行判決，有採證違背證據法則、調查未盡及適用法則不
當之違法。(2)上訴人係家庭主婦，素行良好，倘非確遭強暴受辱
、破壞婚姻，豈須自毀名節而挺身指訴陳志鵬之非行；且其指訴
陳志鵬於九十四年六月十九日對其性侵害之事實經過，具體合理
，無虛捏情節，徵之陳志鵬前有多次妨害風化等前科，上訴人之
夫對其提出妨害家庭之告訴，亦經判刑確定各情，足證上訴人指
訴係遭陳志鵬強制性交非虛。陳志鵬其後並對上訴人軟硬兼施，
致上訴人在其巧語、威脅下失去自我而受操弄，其手段陰狠可惡
。原審徒以上訴人事後猶與陳志鵬交往，及續遭陳志鵬挾持誘騙
之後段被性侵害事實，認係兩相情願，以倒推臆斷上訴人非係遭
其性侵害，有違證據法則。(3)顏○○係陳志鵬之前女友，其為圖
與陳志鵬復合，而予迴護，始證稱上訴人曾建議與其共事一夫云
云，上訴人於原審請求傳訊顏○○及勘驗錄音帶，以證明並無其
事，原審對該有利上訴人之證據不予調查，有採證違背證據法則
及調查未盡之違法。(4)陳志鵬所提出其於九十五年七月八日與上
訴人間之性愛錄影光碟，係其違法私錄，出於諉責目的，與公益
無關，依憲法規定之比例原則，並無證據能力，有證據排除之適
用；另段○○證述上訴人與陳志鵬至其經營店內消費之時間，究
為九十三年或九十四、九十五年間，則前後不一；又陳志鵬女友
多，均帶至該店，其與上訴人於九十四年間始有交往，可見周○
○（段○○之妻）證述其於九十二年間即認識上訴人與陳志鵬，
係有將顏○○誤認為上訴人之可能，況段○○夫妻與陳志鵬關係
密切，證詞偏頗，委無可採。原審仍就上述證據採為論斷上訴人
犯罪之依據，有採證上之違法。(5)上訴人申告陳志鵬性侵害，內
容前後一致，具體真實，迄無矛盾，顯非憑空捏造，又非全然無
因，僅缺乏積極證明致陳志鵬不受追訴處罰，尚難遽認上訴人應
負誣告罪責；原判決予以論罪，顯有違法等語。
惟查：採證認事、取捨證據及證據證明力之判斷，乃事實審法院
之職權，苟其採證認事之論斷無違證據法則，即不容任意指為違
法。原判決認定上訴人向警申告陳志鵬於原判決附表（下稱附表
）所示之時、地，違背其意願，對其強制性交，係屬意圖使陳志
鵬受刑事追訴處罰，而虛構事實為誣告之犯行，經敘明：(1)依卷
附台北市立聯合醫院○○○年○月○○日北市醫○字第00000000
000 號函並所附上訴人、陳志鵬病歷資料，及上訴人、陳志鵬入
出境資料，可知其二人曾於九十四年九月二十日同往該醫院抽血
檢驗有無染患梅毒，其後並於九十五年二月十七日搭乘同一班機
出國，再於同年月二十日搭乘同一班機返國，倘其二人此前未有
性交行為或其他血液接觸，何須一同抽血檢驗有無感染梅毒。且
上開出國期間，上訴人與其夫陳ｘｘ之婚姻關係仍然存續，上訴
人與陳志鵬卻一同出國後返國，足見其二人感情已非單純朋友關
係；另段○○、周○○夫妻於九十七年三月三十一日在偵查中亦
證稱：伊等經營卡拉OK店生意，約二、三年前（即九十四至九十
五年間）陳志鵬常帶上訴人至伊等店內消費，上訴人一直問伊等
：「陳志鵬人品好不好，她跟陳志鵬結婚好不好」，伊等告以要
自己考慮清楚，及其二人在店內時「滿親密的」、「還會摟摟抱
抱」等語，段○○於原審並證稱：陳志鵬與上訴人至伊店內很多
次，並與伊討論其二人要結婚之問題，因伊有神壇等語，足證上
訴人與陳志鵬二人當時交往甚密。(2)陳志鵬於附表所示時、地與
上訴人為性交行為時，均未違背上訴人之意願，業據陳志鵬指訴
明確；徵之檢察官於偵查庭播放陳志鵬所提其於九十五年七月八
日與上訴人性交之性愛光碟（陳志鵬稱拍攝時間為該日上午十時
），確定該所拍攝對象為陳志鵬與上訴人，經播放至第五十四秒
止（因上訴人要求停止播放），仍可見陳志鵬先從左下角進入畫
面，上半身赤裸，隨後上訴人圍著藍色浴巾進入畫面後，爬至床
上欲脫去身上浴巾各情（該段畫面顯示上訴人剛開始係體位在上
，並幫陳志鵬套上保險套；陳志鵬庭陳該光碟內容譯文，並記載
其等性交過程中，陳志鵬之生殖器外露時，上訴人重新將之塞進
自己之陰道內等情），有該勘驗筆錄在卷，依該勘驗過程，未見
陳志鵬曾有以強暴、脅迫、藥劑、催眠術或其他不法方式迫使上
訴人違反意願與其性交之情狀，上訴人亦顯無肢體或言語抗拒，
或遭受壓迫而扭捏勉強上床脫衣等情形，上訴人所稱其非自願與
陳志鵬性交云云，與該客觀事實不合。(3)上訴人自九十三年六月
起至九十五年七月止均有前往陳志鵬所經營位於當時○○縣○○
市（現為○○市○○區）火車站附近（即當時台北縣○○市○○
街二巷一七號）之歌唱教室上課，為上訴人所不否認，並與陳志
鵬於偵查中所稱相符，可知上訴人於九十四年六月十九日第一次
與陳志鵬發生性行為後，迄九十五年七月止，仍續至上址陳志鵬
開設之音樂教室上課，並有前述其二人同往醫院抽血檢驗有無感
染梅毒及一同搭機出國、返國各情，並無刻意迴避或躲避上訴人
，反有交往更形密切之傾向，此與一般性侵害被害人於受害後，
縱未立即對加害者提出刑事告訴，但至少亦會盡量迴避或躲避之
情形迥異。(4)上訴人於第一審自陳：九十四年六月十九日之後第
一個星期之某日，陳志鵬又對伊性侵，接著隔周星期日又對伊性
侵，以後只要有上課就一定對伊性侵，醫生說伊有不明病毒，伊
怕得病，遂要求陳志鵬一起前往性病防治所檢查等語，可知其與
陳志鵬為性交行為，係自上開第一次起，每週於前往陳志鵬音樂
教室上課後發生，倘該第一次確遭陳志鵬違反意願強制性交，上
訴人焉會其後仍持續至該音樂教室上課，且以上訴人之年齡、智
識程度（卷內戶政查詢等資料顯示其係大學程度，已婚，並育有
子女），應可輕易避免自己與陳志鵬獨處，然其卻捨此不為，任
由自己落單而給予陳志鵬可趁之機，復自陳未對陳志鵬為任何蒐
證動作，實大違常情。又依上訴人所舉證人顏○○之證述，顏○
○與陳志鵬在九十三年初即已分手，僅知上訴人與陳志鵬係男女
朋友，其與上訴人接觸之次數有限，上訴人縱曾對顏○○述說遭
陳志鵬強制性交之事，尚無從證明與事實相符。(5)上訴人於上揭
與陳志鵬第一次性行為後，猶續至陳志鵬之歌唱教室上課，並與
之發生性交行為，有違情理，已如上述，是上訴人依據卷附就醫
紀錄表所陳其因陰部發炎，於九十四年六月十八日就醫，醫囑一
週內不能有性行為云云，縱有其事，仍非即能證明該第一次係遭
陳志鵬強制性交。綜合以上事證，堪認與陳志鵬指稱：伊於附表
所示時、地與上訴人為性交行為時，均未違背上訴人之意願等語
相符；上訴人所辯其遭陳志鵬以違背其意願之方式強制性交，則
與客觀證據有間，並違經驗法則，不足採信，其明知自己與陳志
鵬為前揭性交行為時，並未遭陳志鵬以強暴、脅迫、恐嚇、催眠
術或其他違反其意願之方法而為之，竟仍執意提告，顯有使陳志
鵬受刑事處分而誣告之意圖及故意。本件事證已明，上訴人猶請
求傳訊○○醫院婦產科陳○○醫師以證明其於使用陰道塞劑治療
期間，有無性交意念，及調閱病歷等，應無必要。(6)陳志鵬於偵
查中提出上開其與上訴人性交過程之性愛光碟片，業經檢察官於
偵查庭播放勘驗確認係上訴人與陳志鵬性交之畫面，陳志鵬並表
明係為保護自身權益所攝錄，復無證據證明係欲對外販售牟利或
不當散布以詆毀上訴人名譽等不法用途，縱其攝影未得上訴人同
意，既為通訊之一方而非出於不法目的所取得之證據，通訊保障
及監察法第二十九條第三款並明定其行為不罰，即無證據排除原
則之適用。上訴人指該光碟為陳志鵬蓄意偷拍，為不合法取得之
證據，尚非有據各等情。俱憑卷內證據資料，本於推理作用，逐
為審認、論駁至臻明確。其推理論斷衡諸經驗及論理等證據法則
皆無違背，即不容指為違法。至於陳志鵬之前案資料，記載其前
涉妨害風化、妨害性自主等罪嫌，固屬無訛，但難認與本件其與
上訴人交往並發生性行為之事有關，另其因本件與當時有配偶之
上訴人間發生性關係所犯刑法相姦罪，經上訴人之夫提出告訴及
檢察官偵查起訴，並經法院判刑確定（即台灣高等法院九十八年
度上易字第一○四六號刑事確定判決，其事實欄記載陳志鵬自九
十四年六月中旬起至九十五年六月間某日，在台北縣新店市〈已
改制為新北市新店區〉、桃園縣、苗栗縣南庄、台北縣板橋市〈
已改制為新北市板橋區〉等地之不知名旅館或陳志鵬所駕駛之小
客車內等處，連續與上訴人發生多次性交之相姦行為，迄九十五
年七月間某日，上訴人為其夫陳ｘｘ追問而坦認其情），亦非係
認定陳志鵬違反上訴人之意願而對其性交，原判決未執為上訴人
有利認定之依據，均無不合。又顏○○於偵查中證稱：上訴人「
當陳志鵬的面說要跟我共事一夫，我當場拒絕她」，於原審則證
稱：「（上訴人詰問：什麼時候在什麼地方我們有<說過>共事一
夫？）電話中有講過」云云（見偵續字第八二號卷第三四頁，原
審卷第八一頁反面），雖未盡一致，並為上訴人所否認，而非無
瑕疵，但尚不足推翻原判決關於上訴人與陳志鵬有上述關係之認
定，原判決縱未就該部分證據為取捨之說明，或進一步究明實情
，並無影響於判決結果，自與得執為第三審上訴理由之違法情形
，不相適合。經核上訴意旨，係置原判決所為明白論斷於不顧，
仍持已為原判決指駁之陳詞，專憑己意再事爭辯，或任意指摘原
判決違法，難認已符合首揭法定之第三審上訴要件。本件上訴違
背法律上之程式，應予駁回。
據上論結，應依刑事訴訟法第三百九十五條前段，判決如主文。
中    華    民    國  一○○  年    一    月   二十   日
                      最高法院刑事第七庭
                          審判長法官  邵  燕  玲  
                                法官  李  伯  道  
                                法官  孫  增  同  
                                法官  李  嘉  興  
                                法官  洪  昌  宏  
本件正本證明與原本無異
                                      書  記  官  
中    華    民    國  一○○  年    一    月  二十四  日
                                                       s